臺灣臺南地方法院刑事判決
111年度簡上字第138號
上  訴  人  
即  被  告  薛仙助


上列上訴人即被告因違反保護令等案件，不服本院中華民國111 
年3月28日111年度簡字第266號第一審簡易判決（偵查案號：110
年度偵續字第53號），提起上訴，本院管轄之第二審合議庭判決
如下：
    主      文
上訴駁回。
    事實及理由
一、本件所引用具傳聞證據性質之供述證據，因檢察官、被告乙
    ○○於本案言詞辯論終結前，均未爭執其證據能力，本院審酌
    前開證據之作成或取得之狀況，並無非法或不當取證之情事
    ，且亦無顯不可信之情況，依刑事訴訟法第159條之5規定，
    具有證據能力；而卷附非供述證據，則無違反法定程序取得
    之情形，依刑事訴訟法第158條之4規定之反面解釋及同法第
    159條之4規定，亦應有證據能力，合先敘明。
二、本件經本院審理之結果，認第一審簡易判決對被告論以違反
    保護令罪，援引刑事訴訟法第449條第2項、第454條第2項，
    第454條第2項，家庭暴力防治法第61條第1款，刑法第11條
    前段、第304條第1項、第55條前段、第41條第1項前段等規
    定，逕以簡易判決就被告所犯上開之罪量處拘役30日，並諭
    知易科罰金之折算標準，其認事用法並無違誤，量刑亦無不
    當（詳後述），應予維持；其中除證據部分「被告於本院審
    理中之自白」（本院卷第99、105頁）為證據外，餘均引用
    第一審簡易判決記載之事實、證據及理由（如附件）。
三、被告不服原審判決提起上訴，以原審量刑過重，希能從輕量
    刑，為其上訴之理由（本院卷第106頁）。惟關於刑之量定
    ，係實體法上賦予法院得為自由裁量之事項，倘未有逾越法
    律所規定之範圍，除顯有失出失入等科罰與罪責不相當之情
    形外，應予尊重，不得任意指摘為違法。另在同一犯罪事實
    與情節，如別無其他加重或減輕之原因，下級審法院量定之
    刑，亦無過重或失輕之不當情形，則上級審法院對下級審法
    院之職權行使，原則上應予尊重（最高法院98年度臺上字第
    1051號判決意旨參照）。查本件原審係在法定刑度內量刑，
    並無違法情事；且原審判決亦已審酌被告與告訴人係兄弟關
    係，應本諸理性良善溝通，被告於本院民事庭依法裁定核發
    民事通常保護令後，竟無視法院依法核發之民事通常保護令
    之效力，猶對告訴人施以違反保護令誡命之行為，致告訴人
    飽受生活上困擾，不僅輕忽人與人之間應相互尊重，並造成
    家庭關係裂痕更甚，自應予以非難。惟衡其犯後坦承犯行，
    態度尚可，兼衡其素行、犯罪之動機、目的、手段、造成告
    訴人精神上痛苦之程度，暨其智識程度、家庭經濟狀況
　　等相關事項，為本件科刑之判斷基礎，均已就被告犯行之不
    法內涵、犯後態度及原審判決當時可審酌之一切相關情狀為
    審慎之裁量，實無濫用自由裁量之權限或顯然出入之情事，
    無何科罰與罪責不相當之瑕疵可指，依前揭說明，本院即應
    予尊重，尚難逕認原審之刑罰裁量有何失當之情事。再被告
    上訴復未曾提出其他量刑可資審酌之新事證，更無從遽認原
    審之刑罰裁量有何不當。從而，被告上訴認原審量刑過重，
    請求從輕量刑云云，經核為無理由，應予駁回。另告訴人於
    開庭及庭後具狀表示應對被告從重量刑等語（本院卷第106
    、113-127頁），然其並非本案之上訴人，且原審判決亦無
　　適用法條不當之情形，自無從為不利益被告之判決，併予說
    明。
據上論斷，應依刑事訴訟法第455條之1第1項、第3項、第373條
、第368條，判決如主文。
本案經檢察官黃銘瑩提起公訴、謝欣如到庭執行職務。
中　　華　　民　　國　　111 　年　　8 　　月　　30　　日
                  刑事第五庭  審判長  法　官  鍾邦久
                                      法  官  林欣玲
                                      法  官  蔡奇秀
以上正本證明與原本無異。
不得上訴。
　　　　　　　　　　　　　　　　　　　書記官　黃郁淇
中　　華　　民　　國　　111 　年　　8 　　月　　30　　日
附件：
臺灣臺南地方法院刑事簡易判決
111年度簡字第266號
公　訴　人　臺灣臺南地方檢察署檢察官
被　　　告　乙○○　男　(民國00年0月00日生)
　　　　　　　　　　身分證統一編號：Z000000000號
　　　　　　　　　　住○○市○區○○○街000號7樓
上列被告因違反保護令等案件，經檢察官提起公訴（110年度偵
續字第53號），因被告自白犯罪，本院認為宜以簡易判決處刑，
裁定不經通常程序（原審理案號：111年度易字第71號），逕以
簡易判決處刑如下：
    主  文
乙○○犯違反保護令罪，處拘役參拾日，如易科罰金，以新臺幣
仟元折算壹日。
    事實及理由
一、本件犯罪事實及證據，均引用附件臺灣臺南地方檢察署檢察
    官起訴書之記載。
二、查被告對於附件起訴書所載，於案發前之108年3月間曾收受
    如附件所載之保護令及對於本案事發經過均予自白(分見108
    年度偵字第14699號卷第20、21頁，110年度偵續字第53號卷
    第64頁)，本院爰依刑事訴訟法第449條第2項之規定，逕改
    依簡易判決處刑審理，合先敘明。
三、按家庭暴力防治法所稱家庭暴力者，謂家庭成員間實施身體
    、精神或經濟上之騷擾、控制、脅迫或其他不法侵害之行為
    ，家庭暴力防治法第2條第1定有明文。次按家庭暴力防治法
    第61條第1款、第2款係依被告之行為對被害人造成影響之輕
    重而為不同規範，若被告所為已使被害人生理或心理上感到
    痛苦畏懼，即可謂係對被害人實施身體或精神上不法侵害之
    家庭暴力行為，反之若尚未達此程度，僅使被害人產生生理
    、心理上之不快不安，則僅為騷擾定義之規範範疇。若被告
    所為，顯已超出使被害人生理、心理感到不安不快之程度，
    而造成被害人生理、心理上的痛苦，係違反家庭暴力防治法
    第61條第1款規定，自無庸再論以同條第2款規定（臺灣高等
    法院暨所屬法院99年法律座談會刑事類提案第9號研討結果
    參照）。經查：本件被告乙○○與告訴人甲○○為兄弟關係，並
    同住於位於臺南市○區○○路0000巷00弄0號住處，有被告之個
    人戶籍資料在卷可稽，兩人具有家庭暴力防治法第3條第4款
    所定之家庭成員關係。被告於上開民事通常保護令有效期間
    內，違反上開保護令「不得對甲○○實施身體及精神上不法侵
    害之行為」之禁令，明知甲○○已站立在上開住處車庫前方阻
    止其停車，竟仍駕駛自小客車往前強行推撞甲○○進入1樓車
    庫內，甲○○雖未成傷，惟依社會上一般通念，足使告訴人身
    體、精神及心理上產生痛苦，已非單純騷擾之範疇，應屬對
    告訴人為身體及精神上之不法侵害行為無疑。核被告所為，
    係犯家庭暴力防治法第61條第1款之違反保護令罪及刑法第3
    04條第1項之強制罪。被告以一行為同時觸犯上開2罪，為想
    像競合犯，應依刑法第55條前段規定，從一重之違反保護令
    罪論處。
四、爰審酌被告與告訴人係兄弟關係，應本諸理性良善溝通，被
    告於本院民事庭依法裁定核發民事通常保護令後，竟無視法
    院依法核發之民事通常保護令之效力，猶對告訴人施以違反
    保護令誡命之行為，致告訴人飽受生活上困擾，不僅輕忽人
    與人之間應相互尊重，並造成家庭關係裂痕更甚，自應予以
    非難。惟衡其犯後坦承犯行，態度尚可，兼衡其素行、犯罪
    之動機、目的、手段、造成告訴人精神上痛苦之程度，暨其
    智識程度、家庭經濟狀況等一切情狀，量處如主文所示之刑
    ，並諭知如易科罰金之折算標準，以資懲儆。
五、依刑事訴訟法第449條第2項、第454條第2項，家庭暴力防治
    法第61條第1款，刑法第11條前段、第304條第1項、第55條
    前段、第41條第1項前段，逕以簡易判決處刑如主文。
六、如不服本判決，得自收受送達之翌日起10日內向本院提出上
    訴狀，上訴於本院第二審合議庭（須附繕本）。
本案經檢察官 黃銘瑩 提起公訴。
中　　華　　民　　國　　111 　年　　3 　　月　　28　　日
　　　　　　　　　刑事第三庭    法　官　蔡直青
以上正本證明與原本無異
  　　　　　　　　　　　　　　　書記官　鄭瓊琳
中　　華　　民　　國　　111 　年　　3 　　月　　28　　日
附錄本案論罪科刑法條：
家庭暴力防治法第61條
違反法院依第14條第1項、第16條第3項所為之下列裁定者，為本
法所稱違反保護令罪，處3年以下有期徒刑、拘役或科或併科新
臺幣10萬元以下罰金：
一、禁止實施家庭暴力。
二、禁止騷擾、接觸、跟蹤、通話、通信或其他非必要之聯絡行
    為。
三、遷出住居所。
四、遠離住居所、工作場所、學校或其他特定場所。
五、完成加害人處遇計畫。
中華民國刑法第304條
以強暴、脅迫使人行無義務之事或妨害人行使權利者，處3年以
下有期徒刑、拘役或9千元以下罰金。
前項之未遂犯罰之。
附件：
臺灣臺南地方檢察署檢察官起訴書
                                     110年度偵續字第53號
　　被　　　告　乙○○　男　45歲（民國00年0月00日生）
　　　　　　　　　　　　住○○市○區○○○街000號7樓
　　　　　　　　　　　　國民身分證統一編號：Z000000000號

上列被告因違反家庭暴力防治法等案件，業經偵查終結，認應提
起公訴，茲將犯罪事實及證據並所犯法條分敘如下：
　　　　犯罪事實
一、乙○○係甲○○之胞兄，二人間具有家庭暴力防治法第3條第4款所
    定之家庭成員關係，乙○○、甲○○長期相處不睦，且因渠等前
    所共同居住址設臺南市○區○○路0000巷00弄0號房屋（下稱：
    本件房屋）之產權問題而素有糾紛，民國108年2月21日19時
    許，其2人在本件房屋1樓因停車問題發生爭執，乙○○因出手
    毆打甲○○，且將甲○○之手機摔壞，而有家庭暴力之行為，經甲○
    ○報警處理並提出聲請後，臺灣臺南地方法院（下稱：臺南
    地院）於同年3月8日核發108年度司暫家護字第34號民事暫時保
    護令，命乙○○不得對甲○○實施身體及精神上不法侵害之行為
    ，乙○○於同年月16日間經臺南市政府警察局第六分局員警執
    行上開保護令，而知悉保護令內容。嗣乙○○、甲○○就本件房
    屋之產權糾紛，於108年4月11日在臺灣高等法院臺南分院（
    下稱：臺南高分院）民事庭審理中（108年度上字第30號搬
    離房屋等事件）當庭成立和解，和解內容為：「一、上訴人
    （即甲○○）願於民國108年6月30日前給付被上訴人（即乙○○
    ）新臺幣（下同）100萬元，給付方式為：匯款到戶名：薛
    史美珠、中華郵政帳號0000000000000000號。二、被上訴人
    （即乙○○）於收受前揭款項後應於108年6月30日前遷出臺南
    市○區○○路0000號17弄4號房屋，並於108年6月30日前將戶籍
    遷出。三、被上訴人（即乙○○）不得再主張有臺南市○區○○
    路0000號17弄4號房屋所有權。四、上訴人其餘之請求均拋
    棄。五、訴訟費用各自負擔。」嗣於108年7月1日16時40分
    許，乙○○駕駛車牌號碼000–6136號自小客車至本件房屋前路
    旁，欲將之停放入1樓車庫內時，甲○○因認其已依上開和解
    內容匯款100萬元予乙○○，故認乙○○已不得再繼續居住該處
    ，故而拒絕乙○○停放車輛，惟乙○○則主張其尚未確認收受款
    項，故仍堅持停車入內，2人因之發生口角衝突，詎乙○○當
    時明知甲○○已站立在車庫前方阻止其停車，且甲○○亦已表示
    將報警到場處理，竟仍基於違反保護令及妨害他人行使權利
    之犯意，逕自將車庫內之機車移至室外後，再進入上開自小
    客車內，駕駛自小客車前行欲將甲○○強行逼退，惟因甲○○仍
    站立車庫前方不願離開，乙○○遂再繼續駕車往前強行推撞甲
    ○○（未成傷）進入1樓車庫內，而以此施強暴之方式對甲○○
    實施身體及精神上不法侵害之行為，而違反前開保護令，
二、案經甲○○訴由臺南市政府警察局第六分局報告偵辦。
        證據並所犯法條
一、證據清單暨待證事實
編號 證據名稱 待證事實 1 被告乙○○於警詢、偵查中之供述 1.坦承已收受本件保護令且知悉保護令內容 2.坦承事發當日其駕車進入上址房屋1樓車庫內時，告訴人甲○○有站立在前方阻止其進入之事實 2 告訴人甲○○於警詢、偵查中之指訴 全部犯罪事實 3 臺南地院108年度家護字第414號全卷影卷、臺南地院108年度司暫家護字第34號民事暫時保護令影本（108年3月8日）、臺南地院108年度家護字第414號通常保護令影本（108年7月4日）、本件房屋前事發當時監視錄影畫面光碟1片、監視錄影截圖照片、本件房屋土地、建物所有權狀影本、地籍異動資料索引、甲○○寄予乙○○之存證信函、臺南高分院和解筆錄影本、甲○○提出之玉山銀行匯款紀錄、甲○○所提出事發當時與乙○○之對話文字稿 1.被告乙○○經臺南地院於108年3月8日核發對告訴人甲○○之108年度司暫家護字第34號民事暫時保護令，且108年7月1日事發當時該保護令仍在有期期間之事實 2.被告前與告訴人因本件房屋之 產權互有糾紛，嗣於108年4月11日在臺南高分院民事庭達成和解之事實 3.108年7月1日16時40分許，被   告與告訴人在本件房屋前因停   車發生衝突之全部過程 
二、核被告乙○○所為，係違反家庭暴力防治法第61條第1款之違
    反保護令罪及刑法第304條第1項之強制罪嫌。被告係以一行
    為同時觸犯違反保護令罪及強制罪，為想像競合犯，請依刑
    法第55條規定，從一重之違反保護令罪論處。 
三、依刑事訴訟法第251條第1項提起公訴。
　　此　致
臺灣臺南地方法院
中　　華　　民　　國　 110　　年　　12　　月　　15　　日
　　　　　　　　　　　　　　　檢察官  黃  銘  瑩
本件證明與原本無異
中　　華　　民　　國　 110　　年　　12　　月　　22　　日
                              書記官  朱  倖  儀
所犯法條　　
家庭暴力防治法第61條
違反法院依第 14 條第 1 項、第 16 條第 3 項所為之下列裁定
者，為本法所稱違反保護令罪，處 3 年以下有期徒刑、拘役或
科或併科新臺幣 10 萬元以下罰金：
一、禁止實施家庭暴力。
二、禁止騷擾、接觸、跟蹤、通話、通信或其他非必要之聯絡行
    為。
三、遷出住居所。
四、遠離住居所、工作場所、學校或其他特定場所。
五、完成加害人處遇計畫。

中華民國刑法第304條
（強制罪）
以強暴、脅迫使人行無義務之事或妨害人行使權利者，處 3 年
以下有期徒刑、拘役或 3 百元以下罰金。
前項之未遂犯罰之。